【裁判字號】    97,上易,1395
【裁判日期】    970925
【裁判案由】    竊盜
【裁判全文】
臺灣高等法院臺中分院刑事判決        97年度上易字第1395號
上  訴  人
即  被  告  丙○○
                    現另案在臺中監獄臺中分監執行中
上列上訴人因竊盜案件，不服臺灣臺中地方法院97年度易緝字第
217號中華民國97年6月23日第一審判決（起訴案號：臺灣臺中地
方法院檢察署96年度偵字第17626號），提起上訴，本院判決如
下：
    主    文
原判決撤銷。
丙○○共同竊盜，累犯，處有期徒刑陸月，如易科罰金以新台幣
壹仟元折算壹日。
    犯罪事實
一、丙○○前曾因施用毒品、妨害名譽及恐嚇等案件，經臺灣臺
    中地方法院分別判處有期徒刑4月、8月、4月及1年2 月確定
    ，於民國93年9月21日假釋付保護管束，嗣經撤銷假釋，而
    於96年2月6日執行完畢；仍不知悔改，與胡育緁（業經本院
    以97年度上易字第937號判決判處有期徒刑5月，如易科罰金
    以新台幣1仟元折算1日確定）共同基於意圖為自己不法所有
    之犯意聯絡，於96年6月28日下午10時至11時間之某時，以
    向渠等友人乙○○佯稱詢問相關電腦問題為由，一同進入乙
    ○○所經營位於臺中縣龍井鄉○○村○○路125號之廣宸科
    技公司內，並均與乙○○相談，竟趁乙○○不注意之際，共
    同竊取乙○○所有、其內裝有NIKON牌、型號D50、機身號碼
    0000000號之數位相機機身1台及CANON牌、鏡頭號碼
    0000000000號之鏡頭1個（價值共約新臺幣2萬元），得手後
    於同日下午11時16分許一同離開現場。嗣於96年7月5日下午
    5時許，因另案由員警前往臺中市○○區○○路2段78之17號
    7樓之3執行搜索時，查獲胡育緁及丙○○後，循線在丙○○
    所使用車號6V－4399號自小客車（停放在臺中港路2段78之
    17號地下停車場、所有人胡育緁）內起獲上開裝有NIKON牌
    數位相機1台及CANON牌鏡頭1個之相機袋1個，始查悉上情。
二、案經臺中縣警察局烏日分局報請臺灣臺中地方法院檢察署檢
    察官偵查起訴。
    理    由
一、被告以外之人於審判外之陳述，雖不符前4條之規定，而經
    當事人於審判程序同意作為證據，法院審酌該言詞陳述或書
    面陳述作成時之情況，認為適當者，亦得為證據；當事人、
    代理人或辯護人於法院調查證據時，知有第159條第1項不得
    為證據之情形，而未於言詞辯論終結前聲明異議者，視為有
    前項之同意，刑事訴訟法第159條之5定有明文。本案下列引
    為證據之證人陳述及書證，被告均不爭執其證據能力，依上
    揭法條之規定，自均有證據能力，先予敘明。
二、訊據上訴人即被告（下稱被告）丙○○固坦承伊確曾於上開
    時日與胡育緁至被害人乙○○上開店內，離去時確有將上開
    裝有NIKON牌數位相機1台及CANON牌鏡頭1個之相機袋1個攜
    離等情不諱；惟矢口否認有何與胡育緁共同竊盜之犯行，辯
    稱：扣案之NIKON牌數位相機1台及相機袋1個均係伊友人宋
    志國所有，因向伊借款1萬餘元而交予伊供抵償債務，當日
    因乙○○曾於電話中表示欲以5成價購買該相機，伊始由胡
    育緁攜帶該相機袋1只裝置上開相機機身1 台等物至上址，
    因與乙○○就該相機之買賣價格談不攏，遂由伊將原相機機
    身1台以原相機袋裝置後攜出，其等係事後經乙○○告知，
    始知伊不慎連同乙○○所有之鏡頭1個裝至相機袋內攜出，
    乙○○所出示之相機保證書1紙可能係屬偽造，或係伊帶至
    上址時遭乙○○所竊取或未帶走，而乙○○擷取錄影之相片
    並未顯現時間，不能證明是案發當天所攝云云。
三、經查：
  (一)被告丙○○與另案被告胡育緁如何於上開時日前往被害人乙
    ○○上開店內，如何將乙○○所有內裝NIKON牌數位相機1台
    及CANON牌鏡頭1個之相機袋1個攜離該店而竊取得手等情，
    有下列事證可資證明：
  (1)上揭事實，迭據證人即被害人乙○○於警詢、偵查、原審審
    理及本院97年度上易字第937號審理中具結證述綦詳，且有
    贓物認領保管單2紙、CANON牌之彩虹保證書1紙、NIKON牌相
    機之保證書1紙及查獲現場照片2紙在卷可稽（見警詢卷宗第
    22 、24、26頁、偵查卷宗第16、17、34頁）。核諸常情，
    一般動產所有權之歸屬，除以占有作為判別標準外，尚有以
    來源證明書（例如統一發票、購買收據）或產品保證書等物
    加以證明，而相機係屬動產，衡見持有相機之人併同時持有
    該相機之保證書，而持有相機之保證書之人，即係該相機之
    所有人；本件NIKON牌相機之保證書及CANON牌鏡頭之彩虹保
    證書各1紙，既均由被害人乙○○持有，且該相機保證書1紙
    係聖安數位相機量販廣場出具與購買人之保證書，並無任何
    偽造情事一節，亦據證人即聖安數位相機量販廣場負責人洪
    惠娟於原審審理中具結證述明確，復有證人洪惠娟所提聖安
    數位相機量販廣場出貨單在卷可佐，堪認本案經警查扣之裝
    有NIKON牌數位相機1台及CANON牌鏡頭1個之相機袋1個，確
    係被害人乙○○所有之物。被告丙○○辯稱該NIKON牌相機1
    台係伊友人宋志國所有交予伊抵償債務云云，始終未提出證
    據以實其說，亦未提供有關宋志國該人之相關年籍資料以供
    查證，自難遽予採信。況共同被告胡育緁於原審準備程序時
    供稱：我只看過該相機之說明書，沒有看過該相機之保證書
    等語，益徵被告丙○○未曾持有上開NIKON牌相機之保證書
    。至被告丙○○於偵查中所稱：是我拿相機去被害人那裡
    ．．．保證書我放在車上，警察沒拿走，放在胡育緁家云云
    （見偵查卷第23頁），顯與共同被告胡育緁所述不符，應係
    矯飾之詞，不可採信。
  (2)觀諸被害人乙○○提供之監視器翻拍照片，固未顯現拍攝時
    間，亦無被告丙○○與胡育緁2人下手竊取裝有NIKON牌數位
    相機1台及CANON牌鏡頭1個之相機袋畫面，惟證人乙○○於
    原審及本院97年度上易字第937號審理中分別具結證稱：是
    我調監視器後發現是他們（指被告丙○○與另案被告胡育緁
    ）帶走相機，我從監視器翻拍照片提供給警局，警卷所附之
    相片2張，是他們出去的時候的照片；因為我店裡面還有監
    視器，照片我只是要提供長像給警察，但是員警後來跟我要
    監視資料，那時候主機故障，擷不到整段影片資料等語，核
    與證人即偵辦本案之員警邱明亮證述之情節相符（以上見本
    院卷宗第35至55頁所示97年度上易字第937號97年6月25日審
    判筆錄）。則被害人乙○○未能提供其他監視資料或照片以
    供審酌，係因該監視主機已故障，無法再擷取影片資料所致
    。至被害人乙○○所提供之2張照片，雖未拍攝到被告丙○
    ○與胡育緁2人有何竊取裝置有NIKON牌數位相機1台及CANON
    牌鏡頭1個之相機袋畫面，此亦僅能證明拍攝該照片之時點
    （即96年6月28日下午11時16分），被告丙○○與胡育緁2人
    未為竊取行為而已，尚不足採為有利被告丙○○之認定。
  (3)本件扣案之CANON牌、鏡頭號碼0000000000號之鏡頭1個，係
    被害人乙○○於96年7月5日至警察局先領回，嗣於96年7月
    10日至警察局再領回NIKON牌、型號D50、機身號碼0000000
    號之數位相機1台之事實，有贓物認領保管單附卷可稽（見
    警卷第26頁、偵查卷第34頁）。又被害人乙○○證稱伊所以
    分次領回上開物品，係因為第1次時僅提出CANON牌鏡頭之保
    證書，而未找到NIKON牌數位相機的購買證明及國際保證條
    約所致，因為員警說領回上開相機需要提出保證書等語，與
    證人邱明亮證述之情節亦相符（以上見原審卷第93至95頁、
    本院卷宗第35至55頁所示97年度上易字第937號97年6月25日
    審判筆錄）。故本件被害人乙○○分次至警察局領回相機之
    情事，並無不合常理之處，尚難以此否定證人乙○○證詞之
    憑性信。
  (4)本院97年度上易字第937號被告胡育緁竊盜案件於97年6月25
    日審理時，證人乙○○當庭提出類似之相機袋1個（因原來
    之相機袋業已丟棄），並具結證稱：該相機袋與我現場帶來
    的袋子，均為類似帆布的材質。它跟我現場袋子長度厚度都
    差不多，只有高度不一樣，是藍色袋子再小一點（高度約減
    少5公分）。相機包有分硬袋跟軟袋，它材質是屬於軟袋等
    語；經當庭勘驗、測量結果：袋子長度約29公分，厚度19
    公分，高度19公分（後面19公分，前面17公分），有筆錄可
    稽（見本院卷宗第44頁所示97年度上易字第937號97年6月25
    日審判筆錄），堪信本件原來經警查扣之相機袋長度約為29
    公分，厚度19公分，高度14公分。又共同被告胡育緁另於本
    院97年度上易字第937號一案審理時供稱該裝有NIKON牌數位
    相機1台及CANON牌鏡頭1個之相機袋，並非置放在伊當日所
    提之手提背袋內等語，復於該案97年7月9日審理時提出手提
    背袋1個，經當庭勘驗結果，與警卷第25頁所示照片之手提
    背袋1個相同；丈量結果：底部長度34.5公分，高度（不含
    背帶）27公分，底部寬度10公分，袋子上口長度30公分，上
    口袋周長66公分，有筆錄可稽（見本院卷宗第54頁所示97年
    度上易字第937號97年7月9日審判筆錄）。觀諸上開勘驗結
    果，該相機袋之週長為96公分（即29公分×2＋19公分×2＝
    96 公分），厚度為19公分，應當無法放置在共同被告胡育
    緁當天所使用之口袋上方周長為66公分，底部寬度為10公分
    之手提背袋內；且依據警卷第25頁所示照片，亦無法看見被
    告胡育緁有將裝置有NIKON牌數位相機1台及CANON牌鏡頭1個
    之相機袋1個放在其當天所提之手提背袋之情形；足認共同
    被告胡育緁所述伊當時並未以手提背袋將系爭裝有NIKON牌
    數位相機1台及CANON牌鏡頭1個之相機袋攜走等語非虛。
  (5)被告丙○○於本院97年度上易字第937號審理中具結證稱：
    我去那裡（即被害人乙○○所經營之廣宸科技公司）的時候
    ，我有在那出入的鏡頭。我進去裡面後還有出來外面車上，
    離開前我有出去過2次，1次去車上吸毒，1次是去車上拿香
    菸吸，在乙○○那裡共待了2、30分鐘等語（見本院卷宗第
    39至40頁所示97年度上易字第937號97年6月25日審判筆錄）
    ，足認被告丙○○當日有多次進出廣宸科技公司之行為。
    則被告丙○○既在被害人乙○○店內停留2、30分鐘，又多
    次進出廣宸科技公司，且確有取走被害人乙○○所有系爭相
    機、鏡頭（含相機袋1個）之行為，堪認被告丙○○係趁被
    害人不注意之際竊取系爭裝有NIKON牌數位相機1台及CANON
    牌鏡頭1個之相機袋後，利用進出廣宸科技公司之機會，將
    所竊得之系爭相機（含相機袋1個）夾帶取走。雖卷附之監
    視器翻拍照片2張未攝得被告胡育緁與同案被告丙○○2人有
    為前開竊取相機之畫面，仍難採為有利被告丙○○之認定。
  (二)綜上所述，被告丙○○上開所辯，均屬卸責之詞，不足採信
    。本案事證明確，被告丙○○上開犯行洵堪認定。
四、論罪科刑之說明：
  (一)核被告丙○○所為，係犯刑法第320條第1項之竊盜罪。公訴
    意旨認應依刑法第321條第1項第1款之加重竊盜罪處斷，尚
    有未恰，惟兩者基本事實相同，本院自應逕予審究，並變更
    起訴法條。被告丙○○與胡育緁2人間就上開犯行，具有犯
    意聯絡及行為分擔，均為共同正犯。被告丙○○前曾因犯施
    用毒品、妨害名譽及恐嚇等案件，經原審法院分別判處有期
    徒刑4月、8月、4月及1年2月確定，於93年9月21日假釋付保
    護管束，嗣經撤銷假釋，而於96年2月6日執行完畢等情，有
    臺灣臺中地方法院檢察署刑案資料查註紀錄表及臺灣高等法
    院被告前案紀錄表在卷可按，其於受有期徒刑執行完畢後5
    年以內故意再犯本件有期徒刑以上之罪，為累犯，應依刑法
    第47條第1項規定加重其刑。
  (二)原審以被告丙○○罪證明確，予以論罪科刑，固非無見；惟
    原審判決認定本件系爭相機、鏡頭（含相機袋1個），係由
    被告胡育緁藏放在其當日所提之手提背袋內攜出，尚有未洽
    。本件被告丙○○提起上訴，猶執前詞否認有前開竊盜之犯
    行云云，雖無理由，惟原審判決既有前開可議之處，即屬無
    可維持，應由本院將原審判決予以撤銷改判。爰審酌被告丙
    ○○之素行、犯罪之動機、目的、手段，又犯罪後矢口否認
    犯行，自始均矯飾卸責，顯不知悔悟，犯罪後之態度不佳等
    一切情狀，量處如主文第2項所示之刑，並諭知易科罰金之
    折算標準，以示儆懲。
據上論斷，應依刑事訴訟法第369條第1項前段、第364條、第299
條第1項前段、第300條，刑法第28條、第320條第1項、第47條第
1項、第41條第1項前段，刑法施行法第1之1條，判決如主文。
本案經檢察官甲○○到庭執行職務。
中    華    民    國    97    年    9     月    25    日
            刑事第七庭    審判長法  官  林  榮  龍
                                法  官  江  錫  麟
                                法  官  鄭  永  玉
上列正本證明與原本無異。
不得上訴。
                                書記官    瑞  芳
中    華    民    國    97    年    9     月    25    日


司法院資訊處製作；財團法人民間司法改革基金會備份。
